【裁判字號】    98,訴緝,70
【裁判日期】    980909
【裁判案由】    違反槍砲彈藥刀械管制條例等
【裁判全文】
臺灣桃園地方法院刑事判決              98年度訴緝字第70號
公  訴  人  臺灣桃園地方法院檢察署檢察官
被      告  甲○○
指定辯護人  本院公設辯護人彭詩雯
上列被告因違反槍砲彈藥刀械管制條例等案件，經檢察官提起公
訴（97年度偵字第15930 號），本院判決如下：
    主  文
甲○○未經許可，寄藏可發射子彈具有殺傷力之改造手槍，累犯
，處有期徒刑年肆月，併科罰金新臺幣陸萬元，罰金如易服勞
役，以新臺幣壹仟元折算壹日，扣案之可發射子彈具有殺傷力之
改造手槍壹支（槍枝管制編號：0000000000號，含彈匣1 個）及
具殺傷力直徑8.0 ±0.5 ㎜非制式子彈肆顆均沒收；又以加害生
命、身體之事，恐嚇他人致生危害於安全，累犯，處有期徒刑肆
月。應執行有期徒刑年陸月，併科罰金新臺幣陸萬元，罰金如
易服勞役，以新臺幣壹仟元折算壹日，扣案之可發射子彈具有殺
傷力之改造手槍壹支（槍枝管制編號：0000000000號，含彈匣1
個）及具殺傷力直徑8.0 ±0.5 ㎜非制式子彈肆顆均沒收。
    事  實
一、甲○○前於民國93年間因違反毒品危害防制條例案件，經本
    院以93年度訴字第1711號分別判處有期徒刑9 月、4 月，應
    執行有期徒刑11月確定；又於同年因犯竊盜案件，經本院以
    94年度桃簡字第2189號判處有期徒刑4 月確定；嗣因前述2
    罪均符合中華民國96年度罪犯減刑條例之規定，經本院96年
    度聲減字第379 號裁定均予減刑，並更定應執行刑為有期徒
    刑5 月又15日確定後，上開3 罪接續執行，甫於96年7 月16
    日縮刑期滿執行完畢。
二、詎甲○○竟不知悛悔，明知可發射子彈具有殺傷力之改造手
    槍及可供槍枝使用之非制式子彈均屬槍砲彈藥刀械管制條例
    第4 條第1 項第1 、2 款所列管之管制物品，非經中央主管
    機關之許可，不得無故持有及寄藏，仍於90年間之某日，在
    桃園縣桃園市○○○路某處，因當時交往中男友徐重光（已
    於94年9 月27日死亡，另經臺灣桃園地方法院檢察署檢察官
    以98年度偵字第5168號為不起訴處分確定）之請託保管，而
    收受由仿FN廠半自動手槍製造之槍枝，經以換裝土造金屬槍
    管而成，可供擊發適用子彈使用而具殺傷力之改造手槍1 枝
    （槍枝管制編號：0000000000號，含彈匣1 個），及具殺傷
    力由金屬彈殼組合直徑8.0 ±0.5 ㎜金屬彈頭而成之非制式
    子彈6 顆，與不具殺傷力由金屬彈殼組合直徑8.0 ±0.5 ㎜
    金屬彈頭而成之非制式子彈1 顆（持有此部份不具殺傷力之
    非制式子彈不構成犯罪，亦未據起訴），並攜回其位於桃園
    縣桃園市○○○路○ 段59號10樓之6 住處房間藏放，之後又
    再將之移往其位於桃園縣桃園市○○○街23號住處地下室藏
    置，而未經許可寄藏上開具殺傷力之改造手槍及非制式子彈
    。嗣於97年7 月9 日下午1 時許，甲○○因汽車貸款繳交等
    家庭細故，在桃園縣桃園市○○○街1 巷16號其母丙○○○
    住處，與其胞兄乙○○發生口角及肢體衝突，甲○○因遭乙○○踹踢2 次及掌摑臉部1 下（傷害部分未據甲○○告訴）
    ，一時心生氣憤，竟基於恐嚇危害安全之犯意，騎乘機車返
    回其位於上開正康二街住處地下室，拿取前揭受託保管之改
    造手槍及非制式子彈藏放身上後，於同日下午1 時30分許，
    再次返回丙○○○上開住處大門，朝丙○○○及乙○○咆哮
    嚇稱：「你們全部給我出來，槍枝裡面有七個子彈，我看你
    們可以吃幾粒」等語，進而掏出手槍拉開滑套上膛，直指丙○○○及乙○○，以此加害生命、身體之言語及舉動，恐嚇
    丙○○○及乙○○，令其等二人均心生畏懼，致生危害於安
    全。適桃園縣政府警察局桃園分局員警接獲通報現場有家庭
    糾紛而及時趕抵上址，甲○○見狀隨即趁機將槍彈藏放於旁
    邊紙箱內，惟桃園分局員警仍經由丙○○○之告知，獲悉甲○○攜帶改造手槍及非制式子彈，當場在紙箱內扣得前開具
    有殺傷力之改造手槍1 支、非制式子彈6 顆，始悉上情。
二、案經桃園縣政府警察局大園分局報請臺灣桃園地方法院檢察
    署檢察官偵查起訴。
    理  由
壹、程序方面：
一、按被告以外之人於偵查中向檢察官所為之陳述，除顯有不可
    信之情況者外，得為證據，刑事訴訟法第159 條之1 第2 項
    定有明文。因檢察官代表國家偵查犯罪時，原則上均能遵守
    法定程式，且被告以外之人如有具結能力，仍應依法具結，
    以擔保其係據實陳述，故規定「除顯有不可信之情況者外」
    ，得為證據（最高法院93年度臺上字第2397號判決意旨參照
    ）。查證人丙○○○既於偵查中同意具結而為證述，有證人
    結文可證，依現存證據亦查無顯不可信情況，依上說明，證
    人丙○○○於檢察官偵查中所為證述自有證據能力。
二、按被告以外之人於審判外之言詞或書面陳述，除法律有規定
    者外，不得作為證據；又被告以外之人於審判外之陳述，雖
    不符合同法第159 條之1 至第159 條之4 之規定，但經當事
    人於審判程序同意作為證據，法院審酌該言詞陳述或書面陳
    述作成時之情況，認為適當者，亦得為證據。當事人、代理
    人或辯護人於法院調查證據時，知有第159 條第1 項不得為
    證據之情形，而未於言詞辯論終結前聲明異議者，視為有前
    項之同意，刑事訴訟法第159 條第1 項及第159 條之5 均有
    明文。經查：
(一)、證人丙○○○、乙○○於警詢中所為陳述，固屬傳聞證據，
    惟檢察官及被告就前揭審判外陳述之證據能力，於本院準備
    程序及審判期日時均不爭執，且迄至言詞辯論終結前亦未再
    聲明異議。經核上開證據資料製作時之情況，查無違法不當
    或證明力明顯過低之瑕疵，亦認為以之作為證據應屬適當。
(二)、其次，卷附內政部警政署刑事警察局97年8月5 日刑鑑字第
    0970104797號槍彈鑑定書所載鑑定意見（附於臺灣桃園地方
    法院檢察署97年度偵字第15930 號卷第55至58頁），雖亦為
    被告以外之人於審判外之書面陳述，性質屬傳聞證據，惟觀
    諸刑事訴訟法第159 條修正理由三所示：本條所謂「法律有
    規定者」，係指本法第159 條之1 至第159 條之5 及第206
    條等規定。而刑事訴訟法第206 條第1 項規定：「鑑定之經
    過及其結果，應命鑑定人以言詞或書面報告」，且按司法警
    察等偵查輔助人員於案件未移送檢察官偵查前之調查犯罪階
    段，先行將查扣之槍彈等證物，送請檢察機關概括選任之專
    責鑑定機關實施鑑定，基於檢察一體原則，該鑑定機關亦應
    視同受承辦檢察官所選任或囑託而執行鑑定業務，其等出具
    之書面鑑定報告乃現行刑事訴訟法第206 條所定之鑑定人書
    面報告，屬傳聞證據法則之例外，應具有證據能力。查內政
    部警政署刑事警察局係經臺灣高等法院檢察署檢察長概括選
    任有關槍砲、彈藥之鑑定機關，已為臺灣高等法院檢察署92
    年9 月9 日檢文允字第0921001203號函所明示，且行之多年
    ，本案承辦之桃園縣政府警察局桃園分局依前開函文所為概
    括選任鑑定機關之意旨，於偵查之前階段，將查扣之槍枝，
    送請內政部警政署刑事警察局進行鑑定，該局因此所出具之
    鑑驗意見，為實施鑑定之人員依專業知識經驗陳述其判斷意
    見，況被告及其辯護人對此並不爭執，是認亦有證據能力。
三、至本件認定事實所引用之卷內其餘卷證資料（包括文書證據
    及物證），並無證據證明係公務員違背法定程序所取得，被
    告及辯護人於審判程序中復均未於言詞辯論終結前表示異議
    ，且卷內之文書證據及物證，亦無刑事訴訟法第159 條之4
    之顯有不可信之情況與不得作為證據之情形，則依刑事訴訟
    法第159 條之5 之規定，本件認定事實所引用之所有文書證
    據及物證，均有證據能力，合先敘明。
貳、實體方面：
一、訊據被告甲○○就其上開違反槍砲彈藥刀械管制條例及恐嚇
    危害安全等犯罪事實，業於本院準備程序及審理時均坦承不
    諱（見本院97年度審訴字第3234號卷第35頁、本院卷第43頁
    反面、98年8 月26日審判筆錄第6 頁），核與證人即案發當
    時在場之丙○○○於警詢及偵訊時、乙○○於警詢時證述情
    節相符，並有搜索扣押筆錄、搜索扣押目錄表及槍枝初步檢
    視報告表在卷可稽。而本件扣案之槍彈，經送請刑事局以以
    性能檢驗法及試射法鑑定結果，確定送鑑槍枝1 枝（槍枝管
    制編號0000000000號）係改造手槍，由仿FN廠半自動手槍製
    造之槍枝，換裝土造金屬槍管而成，擊發功能正常，可供擊
    發適用子彈使用，認具殺傷力；又送鑑子彈7 顆，其中6顆
    ，認均係非制式子彈，由金屬彈殼組合直徑8. 0±0.5 ㎜金
    屬彈頭而成，採樣2 顆試射，均可擊發，認具殺傷力，另1
    顆認係非制式子彈，由金屬彈殼組合直徑8. 0㎜金屬彈頭而
    成，經檢視，底火皿凹陷，無法擊發，認不具殺傷力等情，
    有內政部警政署刑事警察局97年7 月9 日刑鑑字第097078
    1040號槍彈鑑定書及扣案槍彈照片8 張在卷可稽，復有前述
    具殺傷利之槍枝及子彈扣案足憑，至堪認定被告前開出於自
    由意志所為自白，核與事實相符，可以採信。本件事證已臻
    明確，被告未經許可持有具殺傷力而可發射子彈之改造手槍
    、子彈及恐嚇危害安全等犯行，均堪認定，應予依法論科。
二、按未經許可寄藏、持有槍彈為繼續犯，於其終止持有之前，
    犯罪行為仍在繼續實施之中，其間法律縱有變更，但其行為
    既繼續實施至新法施行以後，自無行為後法律變更，應為新
    舊法比較之問題，而應適用其行為終止時之現行條例論處（
    最高法院89年度臺非字第186 號判決意旨參照），茲槍砲彈
    藥刀械管制條例雖先後於90年11月14日、93年6 月2 日、94
    年1 月26修正公布，惟被告之犯行既自90年間之某日起迄97
    年7 月9 日終了，依上開說明，自應適用修正後即現行之槍
    砲彈藥刀械管制條例加以處罰。是核被告所為，係犯槍砲彈
    藥刀械管制條例第8 條第4 項之未經許可寄藏可發射子彈具
    有殺傷力之改造槍枝罪、同法第12條第4 項之未經許可寄藏
    子彈罪及刑法第305 條之恐嚇危害安全罪。被告同時寄藏可
    發射子彈具有殺傷力之改造槍枝及具殺傷力之非制式子彈，
    係以一寄藏行為而觸犯上述二罪名，為想像競合犯，應從一
    重之槍砲彈藥刀械管制條例第8 條第4 項未經許可寄藏可發
    射子彈具有殺傷力之改造手槍罪處斷。而「寄藏」之受人委
    託代為保管，其保管之本身所為之「持有」，既係「寄藏」
    之當然結果，法律上自宜僅就「寄藏」行為為包括之評價（
    最高法院74年臺上字第3400號判例意旨參照），是本件被告
    寄藏而持有扣案槍枝及子彈部分，其持有行為為寄藏行為所
    吸收，不再論以非法持有槍枝、子彈罪，併此敘明。又未經
    許可，無故寄藏持有槍、彈罪，其持有之繼續，為行為之繼
    續，至持有行為終了時，固均論為一罪，不得割裂，若寄藏
    持有之後，以之犯他罪，兩罪間之關係如何，端視開始持有
    之原因為斷，如早已非法持有槍、彈，後另起意犯罪；或意
    圖犯甲罪而持有槍、彈，卻持以犯乙罪，均應以數罪併罰論
    處；必因意圖犯某罪而持有槍、彈，嗣後果持之以犯該罪，
    兩罪間始有牽連犯之適用（最高法院90年臺上字第3270號判
    決參照）。本件被告未經許可，寄藏持有本件扣案槍彈之時
    點原係在90年間之某日，嗣於97年7 月9 日下午1 時許，因
    被告與其胞兄乙○○發生爭執，始因一時氣憤，返回其當時
    位在正康二街住處地下室，拿取受徐重光託付寄藏之槍、彈
    攜往丙○○○住處後，掏出槍枝並拉開滑套上膛予以恐嚇，
    足見被告應係臨時起意持該槍、彈實施恐嚇行為甚明，被告
    所犯上開未經許可寄藏可發射子彈具有殺傷力之改造手槍罪
    與恐嚇危害安全罪，犯意個別，行為互殊，應予分論併罰。
三、被告前於93年間因違反毒品危害防制條例案件，經本院以93
    年度訴字第1711號分別判處有期徒刑9 月、4 月，應執行有
    期徒刑11月確定；又於同年因犯竊盜案件，經本院以94年度
    桃簡字第2189號判處有期徒刑4 月確定；嗣因前述2 罪均符
    合中華民國96年度罪犯減刑條例之規定，經本院96年度聲減
    字第379 號裁定均予減刑，並更定應執行刑為有期徒刑5 月
    又15日確定後，上開3 罪接續執行，甫於96年7 月16日縮刑
    期滿執行完畢，有臺灣高等法院被告前案紀錄表在卷可稽，
    其受有期徒刑執行完畢，5 年內故意再犯本件最重本刑為有
    期徒刑以上之二罪，均屬累犯，自均應依刑法第47條第1 項
    規定加重其刑。
四、又按刑法第62條所定自首減刑，係對於未發覺之犯罪，在有
    偵查犯罪職權之公務員知悉犯罪事實及犯人之前，向職司犯
    罪偵查之公務員坦承犯行，並接受法院之裁判而言。苟職司
    犯罪偵查之公務員已知悉犯罪事實及犯罪嫌疑人後，犯罪嫌
    疑人始向之坦承犯行者，為自白，而非自首。所謂發覺，不
    以有偵查犯罪之機關或人員確知其人犯罪無誤為必要，僅須
    有確切之根據得為合理之可疑者，亦屬發覺（最高法院95年
    度臺上字第6934號判決意旨參照）。查本件有偵查權限之桃
    園縣政府警察局桃園分局中路派出所員警范蕙傑、蔡伯利雖
    係接獲通報，為處理在桃園縣桃園市○○○街1 巷16號該址
    所發生之家庭糾紛而趕至現場，惟於該2 名員警抵達後，隨
    即經由在場被告母親丙○○○之告知，獲悉被告於稍早前曾
    持槍恐嚇其與乙○○一節，業據證人丙○○○於警詢時清楚
    證述無誤，參以本件查扣之槍、彈復係由員警范蕙傑、蔡伯
    利在上址旁紙箱內起出，並非由被告甲○○主動交出，足徵
    本件職司犯罪偵查之公務員早已對被告之犯罪產生合理懷疑
    ，至其於警方搜索紙箱當時，在旁消極不為任何抵抗，至多
    僅屬有利犯罪偵查之配合查緝行為，核與自首要件不合，尚
    難因此邀得減刑之寬典，附此敘明。
五、爰審酌被告未經許可寄藏槍、彈，本對社會治安及人身安全
    造成潛在危害，且被告又將之用以恐嚇他人之工具，從事非
    法行為，惡性非輕，惟被告於本院準備程序及審理時均坦白
    承認犯行，並表示悔意，犯後態度尚屬良好，兼衡其品行、
    智識程度、犯罪手段及犯罪所生之危害等一切情狀，分別量
    處如主文所示之刑，及就所處罰金部分，諭知如易服勞役之
    折算標準，並定其應執行之刑。
六、沒收部分：
(一)、扣案之可發射子彈具殺傷力之由仿FN廠半自動手槍製造之槍
    枝，經以換裝土造金屬槍管而成，可供擊發適用子彈使用而
    具殺傷力之改造手槍1 枝（槍枝管制編號：0000000000號，
    含彈匣1 個），及非制式子彈6 顆，均具有殺傷力，分屬槍
    砲彈藥刀械管制條例第4 條第1 項第1 款所規定之槍砲及同
    條項第2 款所規定之彈藥，依同條例第5 條規定，非經中央
    主管機關許可，不得持有之，自屬違禁物。是該改造手槍1
    枝（含彈匣1 個）及該6 顆具殺傷力之非制式子彈中未經試
    射之其餘4 顆子彈，均應依刑法第38條第1 項第1 款規定，
    於被告所犯違反槍砲彈藥刀械管制條例罪名項下，予以宣告
    沒收之。
(二)、又扣案之不具殺傷力由金屬彈殼組合直徑8.0 ±0.5 ㎜金屬
    彈頭而成之非制式子彈1 顆，以及扣案具殺傷力但已試射完
    畢之子彈2 顆，因於擊發後喪失子彈之效能而不再具有殺傷
    力，均非屬違禁物，自無庸併為沒收之諭知，併此敘明。
據上論斷，應依刑事訴訟法第299 條第1 項前段，槍砲彈藥刀械
管制條例第8 條第4 項、第12條第4 項，刑法第11條前段、第30
5 條、第47條第1 項、第55條、第51條第5 款、第42條第3 項前
段、第38條第1 項第1 款，判決如主文。
本案經檢察官吳佳美到庭執行職務。
中    華    民    國    98    年    9     月    9     日
                  刑事第八庭    審判長法  官  林惠霞
                                      法  官  張明儀
                                      法  官  呂綺珍
附錄論罪科刑法條：
槍砲彈藥刀械管制條例第八條
未經許可，製造、販賣或運輸鋼筆槍、瓦斯槍、麻醉槍、獵槍、
空氣槍或第四條第一項第一款所定其他可發射金屬或子彈具有殺
傷力之各式槍砲者，處無期徒刑或五年以上有期徒刑，併科新臺
幣一千萬元以下罰金。
未經許可，轉讓、出租或出借前項所列槍枝者，處五年以上有期
徒刑，併科新臺幣一千萬元以下罰金。
意圖供自己或他人犯罪之用，而犯前二項之罪者，處無期徒刑或
七年以上有期徒刑，併科新臺幣一千萬元以下罰金。
未經許可，持有、寄藏或意圖販賣而陳列第一項所列槍枝者，處
三年以上十年以下有期徒刑，併科新臺幣七百萬元以下罰金。
第一項至第三項之未遂犯罰之。
槍砲彈藥刀械管制條例第十二條
未經許可，製造、販賣或運輸子彈者，處一年以上七年以下有期
徒刑，併科新台幣五百萬元以下罰金。
未經許可，轉讓、出租或出借子彈者，處六月以上五年以下有期
徒刑，併科新台幣三百萬元以下罰金。
意圖供自己或他人犯罪之用，而犯前二項之罪者，處三年以上十
年以下有期徒刑，併科新台幣七百萬元以下罰金。
未經許可，持有、寄藏或意圖販賣而陳列子彈者，處五年以下有
期徒刑，併科新台幣三百萬元以下罰金。
第一項至第三項之未遂犯罰之。
中華民國刑法第三百零五條
以加害生命、身體、自由、名譽、財產之事，恐嚇他人致生危害
於安全者，處二年以下有期徒刑、拘役或三百元以下罰金。
以上正本證明與原本無異。
如不服本判決應於收受判決後10日內向本院提出上訴書狀，並應
敘述具體理由。其未敘述上訴理由者，應於上訴期間屆滿後20日
內向本院補提理由書(均須按他造當事人之人數附繕本)「切勿逕
送上級法院」。
                                   書記官  范升福
中    華    民    國    98    年    9     月    10    日


司法院資訊處製作；財團法人民間司法改革基金會備份。
